---
title: "Clase 16 de mayo"
author: "Sergio Daniel Carrero"
date: '2022-05-16'
output: 
  pdf_document: default
  html_document: default
---

```{r setup, include=FALSE}
knitr::opts_chunk$set(echo = TRUE)
```

```{r}
library(faux)
set.seed(123)
df <- rnorm_multi(n = 120,
            mu = c(7, 100),
            sd = c(1.5, 25),
            varnames = c('DE', 'DDF'),
            r = 0.7)
```

## Modelo

```{r}
mod_lm <- lm(DE ~ DDF, data = df)
summary(mod_lm)
```

$$Y_{DE} = 3.444 + 0.036X$$
```{r}
plot(df$DDF, df$DE, pch = 16, ylim = c(0,12), xlim = c(10,170))
abline(mod_lm, col = 'red')
```

## Funcion que permite calcular el intercepto

```{r}
fab <- function(x, y){
  n <- length(x) # Largo de x -> n
  b <- (sum(x * y) - n * mean(x) * mean(y)) / (sum(x**2) - n * (mean(x))**2) 
  a <- mean(y) - b * mean(x)
  return(data.frame(Intercepto = a, Pendiente = b))
}
```

```{r}
fab(df$DDF, df$DE)
```

```{r}
e <- mod_lm$residuals; sum(e)
S <- sum(e**2); S

hist(e)
```

## Pruebas de normalidad

```{r}
shapiro.test(e)
nortest::sf.test(e)
nortest::ad.test(e)
nortest::cvm.test(e) # Check
```

## Homoseasticidad
### Revisando homogeniedad de varianzas

```{r}
plot(e, pch = 16)
```

### Revisando el supuesto de independencia (Temporal)

## función de autocorrelación

```{r}
acf(e)
```

```{r}
library(faux)
set.seed(123)
df2 <- rnorm_multi(n = 120,
            mu = c(5, 10),
            sd = c(0.8, 1.2),
            varnames = c('Mol1', 'Mol2'),
            r = 0.7)

df2$Mol3 <- sort(df2$Mol2)
df2$Accesion <- sample(gl(3,40,120, labels = c('A1', 'A2', 'A3')))
```

```{r}
xy <- expand.grid(x = seq(1,10),
                  y = seq(1,12))
color = cut(df2$Mol1, breaks = 6)
plot(xy, pch = 15, col = color, cex = 1.8)
grid(10,12)

```


```{r}
library(ggplot2)

ggplot(df2, aes(x = xy$x, y = xy$y, fill = Mol1)) +
  geom_tile(color = "white",
            lwd = 1.5,
            linetype = 1) +
  coord_fixed()
```

```{r}
library(ggplot2)

ggplot(df2, aes(x = xy$x, y = xy$y, fill = Mol3)) +
  geom_tile(color = "white",
            lwd = 1.5,
            linetype = 1) +
  geom_text(aes(label = Accesion), color = "white", size = 4)+
  coord_fixed()
```

$$H_0: \mu_{A1} = \mu_{A2} = \mu_{A3}\\
H_a: At~ least~one~is~different$$

## Análisis de varianza

```{r}
mod_aov <- aov(Mol3 ~ Accesion, data = df2)
aa <-summary(mod_aov)
ifelse(aa[[1]][1,5] < 0.05, 'Rechazo Ho', 'No rechazo Ho')
```

```{r}
dist_matrix <- as.matrix(dist(cbind(xy$x,xy$y)))
dim(dist_matrix)

inv_matrix <- 1/dist_matrix
diag(inv_matrix) <- 0
head(inv_matrix)

ape::Moran.I(mod_aov$residuals, inv_matrix)
```

## continuando... con los modelos de regresión espacial

### Modelo autorregresivo puro
```{r}
library(spatialreg)
library(spdep)
library(sp)
XY <- as.matrix(xy)
contnb <- dnearneigh(coordinates(XY),0,380000,longlat = F)
dlist <- nbdists(contnb, XY)
dlist <- lapply(dlist, function(x) 1/x)
Wve <- nb2listw(contnb,glist=dlist,style = "W")  
mod_map <- spautolm(Mol3 ~ 1, data = df2, listw = Wve)
summary(mod_map)
```

$$Y_{Mol3} = \alpha + \lambda W Y + \epsilon$$

$$Y_{Mol3} = 10.1932 + 0.98197 W Y_{Mol3}$$

$$H_0: \lambda = 0\\
H_a: \lambda \neq 0$$

*Se rechaza la $H_0$*

```{r}
res_mod_map <- mod_map$fit$residuals
ape::Moran.I(res_mod_map, inv_matrix)
```

```{r}
ggplot(df2, aes(x = xy$x, y = xy$y, fill = res_mod_map)) +
  geom_tile(color = "white",
            lwd = 1.5,
            linetype = 1) +
  coord_fixed()
```

```{r}
pH <- sort(rnorm(120, 5.5, 0.2))
```

## Nuedo modelo

$$Y_{mol3} = \alpha + \lambda W Y + \beta X_{pH} + \epsilon$$
## Modelo con variables explicativas 

### Modelo espacial en rezago

```{r}
mod_2 <- 0
```

### Asignación

* Correr el modelo espacial en rezago

* Buscar librería (Tip spatialreg, 'spatial lag model') 

## Regresión Lineal Estándar (SLM - OLS)

```{r}
model_SAR_1<-lm(DE ~ DDF, data = df)
summary(model_SAR_1)
```

```{r}
residuals_model_SAR_1<-residuals(model_SAR_1)
shapiro.test(residuals_model_SAR_1)
```



```{r}
plot(residuals_model_SAR_1, pch = 16)
```

## Modelo de Error espacial (SEM)

```{r}
sem1<-errorsarlm(DE ~ DDF, data = df, listw = Wve)
summary(sem1)
```

# Spatial lag model

```{r}
fit.lag<-lagsarlm(DE ~ DDF, data = df, listw = Wve)
summary(fit.lag)
```
* ¿Este modelo me quita la dependencia espacial?

# el p-valor >0.05 NO hay dependencia especial.

#### Bibliografia

# https://www.google.com/search?q=modelo+espacial+en+rezago&rlz=1C1SQJL_esCO975CO975&oq=modelo+espacial+en+rezago&aqs=chrome..69i57j33i160l2.4082j1j7&sourceid=chrome&ie=UTF-8

# https://bookdown.org/victor_morales/SpatialEconometrics/regresi%C3%B3n-lineal.html

# https://www.google.com/search?q=modelo+espacial+en+rezago+rstudio&rlz=1C1SQJL_esCO975CO975&sxsrf=ALiCzsYl6xBngIpwSK5iXhgJ-flUnrrBDQ%3A1652749889144&ei=Qf aCYpy-CMWIwbkPhvyBiAk&ved=0ahUKEwjc4q2QreX3AhVFRDABHQZ-AJEQ4dUDCA4&uact=5&oq=modelo+espacial+en+rezago+rstudio&gs_lcp=Cgdnd3Mtd2l6EAM6BAgAEEc6BwgjELACECc6BwghEAoQoAE6BAgjECc6BQghEKABSgQIQRgASgQIRhgAUKQGWNoaYJMcaAFwAngAgAGfAogBgg-SAQUwLjkuMpgBAKABAcgBCMABAQ&sclient=gws-wiz

# https://rpubs.com/Yasnacg/675153

# https://www.google.com/search?q=spatial+lag+model+in+r&rlz=1C1SQJL_esCO975CO975&sxsrf=ALiCzsa1-WTSutELcEw1NCtFuR3tYePrEQ%3A1652750138808&ei=OveCYvX9MNaEwbkPwdyOuA0&ved=0ahUKEwj1grSHruX3AhVWQjABHUGuA9cQ4dUDCA4&uact=5&oq=spatial+lag+model+in+r&gs_lcp=Cgdnd3Mtd2l6EAMyBQgAEMsBMgYIABAWEB46BAgAEEc6CAgAEA8QFhAeSgQIQRgASgQIRhgAUK0FWMILYOAPaABwAngBgAHEBIgBkRCSAQkyLTEuMi4wLjKYAQCgAQHIAQjAAQE&sclient=gws-wiz

# https://rspatial.org/raster/analysis/7-spregression.html

# https://crd230.github.io/lab8.html#Spatial_lag_model

# https://cran.r-project.org/web/packages/spatialreg/spatialreg.pdf



